臺灣臺北地方法院刑事裁定　　　　　　　　　　　九十二年度聲判字第二四七號
　　聲　請　人
　　即　告訴人　甲○○
　　代　理　人　吳仲立律師
　　被　　　告　丙○○
　　　　　　　　乙○○
右列聲請人即告訴人因被告等詐欺案件，不服台灣高等法院檢察署檢察長駁回再議之
處分（九十二年度上聲議字四六五一號），聲請交付審判，本院裁定如左：
    主  文
異議駁回。
    理  由
一、按告訴人不服上級法院檢察署檢察長或檢察總長認再議為無理由而駁回之處分者
    ，得於接受處分書後十日內委任律師提出理由狀，向該管第一審法院聲請交付審
    判，法院認為交付審判之聲請不合法或無理由者，應駁回之。刑事訴訟法第二百
    五十八條之一、第二百五十八條之三第二項前段，分別定有明文。
二、本件聲請人即告訴人甲○○前以被告丙○○、乙○○涉犯詐欺罪嫌，提起告訴，
    案經台灣台北地方法院檢察署檢察官偵查終結，因認犯罪嫌疑不足，於民國九十
    二年十月六日以九十二年度偵字第一四六六一號、九十二年度偵字第一八六○四
    號為不起訴處分。聲請人不服，聲請再議，經台灣高等法院檢察署檢察長審核結
    果，認再議無理由，於九十二年十一月三十日以九十二年度上議字第四六五一號
    駁回聲請確定，有本院依職權調閱之台灣台北地方法院檢察署九十二年度偵字第
    一四六六一號、九十二年度偵字第一八六○四號、台灣高等法院檢察署九十二年
    度上聲議字第四六五一號卷附卷可稽。
三、聲請交付審判意旨略以：被告丙○○、乙○○於台灣高等法院九十一年度上字第
    三三四號民事庭審理中，一再堅稱聲請人之匯款皆為酒店消費，於地檢署偵訊中
    則稱匯款包括給酒店之外全費用及陪聲請人外出代價及買衣服、化妝品、鞋子、
    零用錢等費用，供詞相互矛盾、漏洞百出。聲請人與被告二人認識短短不到幾個
    月，豈可能在沒有肉體關係之下，花費數百萬元，聲請人支付酒店消費，不論內
    全或外全，均連同酒店消費簽帳單，於消費翌日直接匯款予酒店幹部，從未以月
    結方式清帳，更不可能直接與被告結算。證人胡嘉宏之證詞，前後不一，矛盾不
    實，明顯在為被告脫罪。原檢察官及高檢署未詳盡調查之能事，即以民事判決所
    認定之雙方關係，逕為不起訴處分，顯過輕率云云。
四、按被告未經審判證明有罪確定前，推定其為無罪。犯罪事實應依證據認定之，無
    證據不得推定其犯罪事實。刑事訴訟法第一百五十四條定有明文。事實之認定，
    應憑證據，如未能發現相當證據，或證據不足以證明，自不能以推論或擬制之方
    法，為裁判基礎（最高法院四十年台上字第八六號判例參照），認定犯罪事實所
    憑之證據，雖不以直接證據為限，間接證據亦包括在內，然無論直接或間接證據
    ，其為訴訟上之證明，需於通常一般人均不致有所懷疑，而得確信其為真實之程
    度者，始得據之為有罪之認定，倘其證明尚未達到此一程度，而有合理性懷疑之
    存在時，即無從為有罪之認定，亦有最高法院七十六年台上字第四九八六號判例
    意旨可資參照。此外，告訴人之告訴，係以使被告受刑事訴追為目的，是其陳述
    是否與事實相符，仍應調查其他證據以資審認；認定不利於被告之事實，需依積
    極證據，苟積極證據不足為不利於被告事實之認定時，即應為有利於被告之認定
    ，更不必有何有利之證據。最高法院五十二年台上字第一三○○號、三十年上字
    第八一六號判例可資參照。
五、聲請人指稱被告等涉犯詐欺犯行，除其個人偵查中之片面指訴外，無非係提出慶
    豐商業銀行匯款委託書證明聯（匯款人：甲○○，收款人：丙○○，匯款金額：
    新台幣《下同》五十萬元，八十九年八月二十九日）、中華商業銀行匯款委託書
    證明條（匯款人：甲○○，收款人：乙○○，匯款金額：五十萬元，八十九年八
    月三十日）、中華商業銀行匯款委託書證明條（匯款人：甲○○，收款人：乙○○，匯款金額：五十萬元，八十九年九月二十七日）、臺灣中小企業銀行自動櫃
    員機交易記錄（轉帳金額：三萬元，日期：八十九年十二月十一日，轉入帳號：
    00000000000000《丙○○》）、郵政儲金匯業局自動櫃員機儲戶
    交易明細表（轉帳金額：二萬元，日期：八十九年十月三十日，轉入帳號：00
    000000000000《丙○○》）、中興商業銀行自動櫃員機交易明細表
    （轉帳金額：三萬三千元，日期：八十九年九月十一日，轉入帳號：00000
    000000000《丙○○》）、中興商業銀行自動櫃員機交易明細表（轉帳
    金額：三萬元，日期：八十九年九月二十日，轉入帳號：0000000000
    0《乙○○》）、大眾商業銀行自動櫃員機交易明細表（轉帳金額：四萬元，日
    期：九十年四月十日，轉入帳號：0000000000000）、慶豐銀行自
    動櫃員機交易明細表（轉帳金額：五萬元，日期：八十九年九月六日，轉入帳號
    ：00000000000《乙○○》）、慶豐銀行存摺提領明細（戶名：徐青
    文，帳號：0000000000000）及被告二人之綜合所得稅各類所得資
    料查詢、財政部臺灣省北區國稅局八十九年度綜合所得稅各類所得資料清單等件
    ，資為論據。經查：
(一)、聲請人指稱自八十九年八月二十九日起至九十年四月十日止，先後以匯款、轉帳
    及交付現金方式，交付被告乙○○、丙○○各一百十二萬元、六十一萬三千元一
    情，除所指於九十年三月十九日交付被告丙○○之現金三萬元部分，為被告丙○○堅決否認，且無其他證據佐證，難遽信真實外，其餘匯款及轉帳部分，均為被
    告二人所不爭執，且有上開聲請人於偵查中所提之匯款委託書及自動櫃員機交易
    明細可資佐證，堪信屬實。惟此等單據至多僅能證明聲請人與被告二人間有金錢
    往來及交付金錢之事實，尚無由據此認定聲請人匯款及轉帳之原因法律關係。
(二)、次查，聲請人自八十九年五月間，結識在鴻福酒店擔任酒店小姐之被告姊妹二人
    後，或前往酒店消費點檯，或以所謂「外全」方式約被告二人出場在酒店外見面
    一情，業經聲請人於偵查中具狀自承在卷（見九十二年度偵字第一四六六一號偵
    查卷第十一至十三頁），且為證人即鴻福酒店帶檯經理胡嘉宏於另案臺灣高等法
    院民事調查中結證：「他（指本件聲請人）在八十八年間常去酒店消費，一星期
    有三天會到酒店，幾乎都會找上訴人（指本件被告二人）坐檯，‧‧‧後來‧‧
    ‧因客人的身分不方便常來酒店，所以就會與小姐約在外面」等語在卷（見本院
    卷附臺灣高等法院九十一年七月十二日準備程序筆錄第二頁），堪以認定。準此
    ，聲請人與被告二人間，既以支付「外全」費用方式，邀約被告二人出場，支付
    所謂「外全」之酒店鐘點費，自屬理所當然。姑不論被告丙○○否認收受之現金
    三萬元，聲請人交付被告二人之款項，金額合計高達一百七十萬三千元，以被告
    上開每筆對被告之匯款或轉帳，迄今仍保留如上所示每筆匯款委託書及自動櫃員
    機交易明細，作為雙方金錢往來事實之證明觀之，足徵其行事風格謹慎細心，倘
    真如聲請人所指係屬「借貸關係」，卻未曾書立任何書面借據，已屬難以想像。
    況如聲請人所指其與被告二人僅係單純酒店坐檯小姐與酒客關係，雙方結識區區
    不過數月，聲請人寧可費心每次保留無法證明原因法律關係之匯款委託書及自動
    櫃員機交易明細作為支付款項憑證，捨書立書面借貸契約而不為，其行為與社會
    通常一般客人與服務生之借貸方式迥異，有違經驗法則，尚難驟然採信。
(三)、另者，徵之證人胡嘉宏偵查及民事訴訟中證詞，被告二人於聲請人匯入或轉入上
    開鉅款後，不僅如實告以酒店，並至少轉交其中四、五十萬元作為酒店之外全抽
    成（見九十二年度偵字第一四六六一號偵查卷第八十一頁正面、本院卷附臺灣高
    等法院九十一年七月十二日準備程序筆錄第二、三頁）。衡諸常情，被告等若係
    利用與聲請人出場機會，向聲請人詐取金錢，掩蓋犯行猶恐不及，豈有自曝犯行
    ，甚至將詐欺所得與酒店拆帳朋分之理。聲請人指訴既有上開悖於經驗法則之瑕
    疵，被告二人偵查中辯解又有證人胡嘉宏證詞可資佐憑，依法自不得以聲請人之
    片面指訴，為不利被告二人之認定基礎。遑論自始均無證據足證被告二人取得上
    開款項，有對聲請人施用何等之欺罔手段，縱聲請人所指雙方係屬借貸關係一情
    非虛，亦僅為雙方因民事關係衍生之民事糾葛，與刑法詐欺罪之構成要件無涉，
    要不得以刑責相繩。
六、綜上，聲請人於偵查中所提出上開證據，既有上開悖於經驗法則之瑕疵可指，而
    無從令本院確信被告等有何使用詐術之情事，被告二人偵查中辯解又有證人胡嘉
    宏之證詞可資為有利之認定，參諸前揭說明，自無從為被告有罪之認定。本件被
    告收受聲請人上開款項之行為，核與刑法詐欺罪之構成要件有別。台灣高等法院
    檢察署就案爭事實及駁回再議理由之認定，均已具體指明，聲請人猶任加指摘駁
    回再議處分不當，聲請交付審判，非有理由，應予駁回。
七、依刑事訴訟法第二百五十八條之三第二項前段，裁定如主文。
中    華    民    國      九十三      年      一      月      三十      日
                                      臺灣臺北地方法院刑事第十四庭
                                          審判長法  官  宋  松  璟
                                                法  官  吳  冠  霆
                                                法  官  吳  秋  宏
右正本證明與原本無異。
如不服本裁定，應於送達後五日內，向本院提出抗告狀。
                                                書記官  林  碧  華
中    華    民    國      九十三      年      一      月      三十      日
